【裁判字號】    92,交聲,1229
【裁判日期】    921027
【裁判案由】    違反道路交通管理處罰條例聲明異議
【裁判全文】
臺灣臺北地方法院交通事件裁定                  九十二年度交聲字第一二二九號
    異議人即
    受處分人  甲○○  男  四十.
右列受處分人因違反道路交通管理處罰條例案件，對於台北市交通事件裁決所中華民
國九十二年九月三十日所為之處分（原處分案號：北市裁三字第裁二二－ＡＣ000
0000號），聲明異議，本院裁定如左：
    主  文
臺北市交通事件裁決所中華民國九十二年九月三十日所為北市裁三字第裁二二－ＡＣ
0000000號裁決撤銷。
甲○○汽車駕駛人，行車速度，超過規定之最高時速，處新臺幣壹仟貳佰元罰鍰，並
記違規點數壹點。
    理  由
一、按汽車駕駛人，行車速度，超過規定之最高時速者，處新臺幣（下同）一千二百
    元以上二千四百元以下罰鍰，道路交通管理處罰條例第四十條第一項定有明文，
    且汽車駕駛人駕駛汽車違反道路交通管理處罰條例第四十條第一項規定者，除應
    依該條所規定之罰鍰處罰外，並予記違規點數一點，道路交通管理處罰條例第六
    十三條第一項第一款亦定有明文。而所稱「汽車」係指在道路不依軌道或電力架
    線而以原動機行駛之車輛（包括機器腳踏車），道路交通安全規則第二條第一款
    定有明文。又逕行舉發違反道路交通管理事件，經汽車所有人依通知單之應到案
    日期前到案，並告知違規駕駛人姓名、
    另行通知違規駕駛人到案依法處理；逾應到案日期，處罰機關應依道路交通管理
    處罰條例第八十五條第三項規定處罰該汽車所有人，違反道路交通管理事件統一
    裁罰標準及處理細則第二十四條亦定有明文，易言之，如汽車駕駛人在道路超速
    行駛，為警當場攔停者，處罰機關固應對汽車之駕駛人為處罰，惟若舉發機關並
    非當場對該部汽車攔停，而係依違反道路交通管理事件統一裁罰標準及處理細則
    第二十三條第一項第五款規定以科學儀器取得違規證據資料（如照相機或測速器
    ）逕行舉發者，此際舉發機關只能依上開處理細則第二十三條第二項規定對汽車
    所有人為掣單舉發，而如經舉發之汽車所有人在舉發通知單之應到案日期前到案
    ，並告知處罰機關該名超速駕駛之汽車違規駕駛人姓名、
    者，處罰機關應即依前開細則第二十四條規定處罰該名違規駕駛人，而如汽車所
    有人未於應到案日期前到案或雖於應到案日期前到案，而未告知處罰機關實際之
    違規駕駛人者，處罰機關仍應依道路交通管理處罰條例第八十五條第三項「本條
    例關於車輛駕駛人之處罰，如應歸責於車輛所有人者，處罰車輛所有人。」規定
    ，對車輛所有人加以處罰。
二、本件受處分人即異議人甲○○所有之ＤＴＴ－四三五號輕型機車，於民國九十二
    年八月九日上午十一時三分許，行經設有最高速限四０公里標誌之台北市○○○
    道○段（往下山方向），受處分人所有之該部輕型機車以五十三公里之速度（超
    速十三公里）行駛，而為設置於路旁之定點雷達測速照相機以拍照之方式取證，
    嗣臺北市政府警察局士林分局交通分隊以受處分人所有該部車號輕型機車有違反
    前揭道路交通管理處罰條例第四十條第一項規定之行為逕行掣單舉發，將舉發通
    知單委託郵政機關以掛號郵寄被通知人，郵政機關於九十二年八月二十七日向受
    處分人之
    受處分人於舉發通知單上所載應到案日期（九十二年九月十八日）前向原處分機
    申訴，原處分機關函請舉發機關調查結果，仍認受處分人有上開違規行為，乃依
    道路交通管理處罰條例第四十條第一項、違反道路交通管理事件統一裁罰基準表
    之規定，於九十二年九月三十日裁處受處分人罰鍰一千二百元。
三、受處分人聲明異議理由詳如附件所載。經查：受處分人所有車號ＤＴＴ－四三五
    號輕型機車，於九十二年八月九日上午十一時三分許，以五十三公里之時速行經
    片一張附卷可佐，由該張採證照片清楚可見受處分人所有上開號牌之輕型機車確
    有超速行駛之違規事實，是本件受處分人所有前揭車號輕型機車，確有於前述時
    、地超速行駛之違規行為，堪以認定。
四、受處分人所有之前開車號輕型機車確有在前揭時地超速行駛之違規行為，從而原
    處分機關依前揭道路交通管理處罰條例第四十條第一項、違反道路交通管理事件
    統一裁罰標準表規定，以受處分人所有該部車號自用小客車未超過規定之最高時
    速未滿二十公里行駛，分別裁處受處分人一千二百元罰鍰，固非無見。惟查，汽
    車駕駛人駕駛汽車違反道路交通管理處罰條例第四十條第一項規定者，除應依該
    條所規定之罰鍰處罰外，並應予記違規點數一點，道路交通管理處罰條例第六十
    三條第一項第一款定有明文，已如前述，原處分機關漏未受處分人之前開違規行
    為併記違規點數一點，即有適用法規顯然錯誤之違法，本件聲明異議雖無理由，
    惟原處分既有前揭違法不當之處，自應由本院予以撤銷，並另以道路交通管理處
    罰條例第四十條第一項、第六十三條第一項第一款及違反道路交通管理事件統一
    裁罰標準表規定，裁處如主文第二項所示之處分，以資適法。
據上論斷，應依道路交通案件處理辦法第二十條前段，裁定如主文。
中      華      民      國    九十二    年      十      月    二十七    日
                                      臺灣臺北地方法院交通法庭
                                          法  官  林欣蓉
右正本證明與原本無異。
如不服本裁定，應於裁定送達後五日內向本院提出抗告狀。
                                          書記官  劉英芬
中      華      民      國    九十二    年      十      月    二十八    日


司法院資訊處製作；財團法人民間司法改革基金會備份。
